【裁判字號】    92,訴,1390
【裁判日期】    921125
【裁判案由】    殺人未遂
【裁判全文】
臺灣臺北地方法院刑事判決                        九十二年度訴字第一三九０號
    公  訴  人  臺灣臺北地方法院檢察署檢察官
    被      告  乙○○  男  四.
    指定辯護人  甲○○○○○○唐禎琪
右列被告因殺人未遂案件，經檢察官提起公訴（九十二年度偵字第一四四六三號），
本院判決如左：
    主  文
乙○○傷害人之身體，累犯，處有期徒刑陸月，如易科罰金，以參佰元折算壹日。
    事  實
一、乙○○前因竊盜案件，於民國八十八年二月十一日經本院以八十七年度易字第一
    七二一號刑事判決判處有期徒刑六月，緩刑三年確定，嗣經撤銷緩刑；又因竊盜
    案件，於同年十二月八日經本院以八十八年度易字第二八一八號刑事判決判處有
    期徒刑三月確定，以上二案接續執行，於八十九年十月六日執行完畢。乙○○仍
    不知悛悔，於九十二年六月二十四日凌晨三時許，在外與鄰居飲酒後返回臺北縣
    新店市○○街三十五巷一弄二號三樓住處，略有酒意然未達心神喪失或精神耗弱
    之程度，在廚房清洗鍋具準備炒飯之際，因發出聲響吵醒胞弟丙○○而遭指責，
    二人因此發生口角，乙○○遂心生不滿，竟萌傷害犯意，隨手自廚房取出非其所
    有之菜刀一把，行至客廳往丙○○左耳方向揮下一刀，丙○○乃以左手阻擋，致
    左耳及左拇指遭刀割而受有左耳撕裂傷及左拇指撕裂傷併肌腱斷裂之傷害。丙○○受傷後旋奔向屋外，乙○○亦隨之下樓，其等父親丁○○聞訊後即到屋外查看
    ，發現乙○○站立路旁，經丙○○以棍子敲打乙○○持菜刀之手仍未有動靜，丁○○乃取下乙○○手持之菜刀放回上址住處，並報警處理，經警於臺北縣新店市
    ○○路與寶元路口查獲乙○○，並至乙○○上址住處扣得前開菜刀一把。丙○○
    嗣經送往財團法人天主教耕莘醫院急診，於當日手術治療後出院。
二、案經丙○○訴由臺北縣政府警察局新店分局報告臺灣臺北地方法院檢察署檢察官
    偵查起訴。
    理  由
一、訊據被告乙○○於警訊、偵查及本院審理時，對其於右揭時、地酒後在廚房清洗
    鍋具準備炒飯之際，因發出聲響吵醒告訴人即其胞弟丙○○而遭指責，二人因此
    發生口角，其心生不滿，遂自廚房取出菜刀一把，行至客廳往告訴人方向揮下一
    刀，致告訴人受傷，告訴人旋奔向屋外，其亦隨之下樓，其父親丁○○嗣在路旁
    取下其手持之菜刀之事實，均坦承不諱（見偵查卷第四頁、第二十五頁、本院九
    十二年十一月十一日審判筆錄），惟矢口否認有被訴之殺人未遂犯行，辯稱：其
    因酒醉情緒一時失控而向丙○○揮刀，其揮刀係要嚇丙○○，並無殺人犯意云云
    。
二、經查：
  (一)告訴人丙○○於九十二年六月二十四日凌晨三時三十分許至天主教耕莘醫院急診
    ，經診視其左拇指肌腱斷裂，左耳有一淺部撕裂傷，左指骨亦有淺部缺損，由整
    形外科醫師進行手術治療。丙○○於手術後僅於同年月二十五日及同年七月十六
    日二次門診複診等情，有財團法人天主教耕莘醫院九十二年六月二十四日診斷證
    明書一紙附卷可稽（見偵查卷第十三頁、本院卷），並經該院於同年九月十九日
    以（九二）耕醫病歷字第一一七一號函覆甚明（見本院卷），復有菜刀一把扣案
    可資佐證。
  (二)次據證人即告訴人於警詢及本院審理時就被告於右揭時間在上址住處廚房清洗鍋
    具將其吵醒，伊在客廳叫被告小聲一點，二人因此發生口角，被告就從廚房走到
    客廳手持菜刀向其砍一刀，因而劃傷其左耳，其以手阻擋而割到手，其即奔向屋
    外，被告跟伊下樓跑到馬路上，其父親丁○○亦跟過來，嗣被告站立路旁，其以
    棍子敲打被告持菜刀之手仍未有動靜，其父親乃取下被告手持之菜刀，將其送醫
    等情結證綦詳（見偵查卷第六頁、本院九十二年十一月十一日審判筆錄）；又據
    證人丁○○於警詢及本院審理時就其在屋外看見被告手持菜刀，就將菜刀搶下，
    放回住處之事實結證在卷（見偵查卷第八頁、本院右揭審判筆錄），足徵被告供
    承於前揭時、地與告訴人發生爭執，遂持菜刀一把砍傷告訴人之自白，應與事實
    相符而堪採信。
  (三)按刑法上殺人罪與傷害罪之區別，本視加害人有無殺意為斷，被害人所受之傷害
    程度，固不能據為認定有無殺意之唯一標準，但加害人之下手情形如何，於審究
    犯意方面，仍不失為重要參考資料（最高法院二十年非字第一○四號判例意旨參
    照）。本件檢察官雖以被告持菜刀向告訴人揮砍，將造成嚴重傷害，並追砍告訴
    人，直至證人丁○○制止才停手等情，認被告有殺人之犯意，惟告訴人與被告係
    同胞兄弟，誼屬至親，告訴人及被告雖均陳稱二人平日偶有爭吵，然其等實無深
    仇大恨，被告殆無僅因細故遂萌生殺人犯意之理。且參酌被告雖有右揭犯行，惟
    據告訴人於本院審理時證稱：其受傷奔出屋外後，在樓梯間被告未再向其揮砍，
    嗣其與被告於路旁相遇，被告雖手持菜刀，然僅站立路旁未有動靜，經其以棍子
    敲打被告持菜刀之手仍無何反應，其再往前奔跑，被告始再追逐，惟並未再持刀
    向其揮砍，被告應無殺伊之意，未久證人丁○○前來，隨即將被告手持之菜刀取
    下等情，則被告茍自始即基於殺人之犯意而為，其大可於告訴人受傷後，再連續
    揮刀追砍告訴人，在告訴人於路旁近距離持棍子敲打其持菜刀之手時，被告亦可
    再舉刀揮砍告訴人，則告訴人焉有不當場斃命之理？又倘被告確有殺人犯意，證
    人丁○○又何能輕易地將被告手持之菜刀取下？復參酌被告僅於右揭時地對告訴
    人揮砍一刀，並未持續揮砍告訴人，且告訴人所受之傷勢為左耳撕裂傷及左拇指
    撕裂傷併肌腱斷裂，所受傷勢非致命部位，傷勢亦無致命之危險，尚難據為認定
    被告確有殺人犯意之依據，是被告辯稱並無殺人之故意等語，應堪採信。
  (四)末查，被告與告訴人發生爭執之前，雖曾與鄰居飲酒而略有酒意，且告訴人及證
    人丁○○於本院審理時均證稱被告當日確有飲酒（見本院右揭審判筆錄），然觀
    諸被告於本院審理時供稱：其與鄰居飲酒後返家，因清洗鍋具準備東西炒飯而吵
    醒告訴人，其持刀揮向告訴人時，其知道是弟弟丙○○等語，及告訴人與證人丁○○於本院審理時均證稱：當時被告認得其等係弟弟及父親等語，足見被告雖有
    飲酒，然仍能自行返家，且知清洗鍋具，並清楚炒飯之程序及準備炒飯之物品。
    復參以被告手持之菜刀遭證人丁○○取下後尚知奔至他處躲藏，此據證人丁○○
    於本院審理時證述在卷（見本院右揭審判筆錄），且被告於本院審理時就案發之
    情節仍記憶清晰，供述清楚，堪認被告於行為時尚有辨別外界事理之能力，並無
    精神耗弱或心神喪失之情形，則縱認被告另辯稱當時曾飲酒乙節屬實，亦無解其
    本案罪責之成立。
  (五)綜上所述，本案據告訴人之指述、證人丁○○之證述，與財團法人天主教耕莘醫
    院診斷證明書、函文，及扣案之菜刀一把等物，堪認被告確有以菜刀傷害告訴人
    之犯行。至於被告辯稱並無殺人犯意部分，揆諸前開最高法院判例之意旨，應認
    非屬無據而可資採信，自不能遽以刑法殺人未遂之罪責相繩。是本件事證明確，
    被告右揭傷害犯行堪以認定，應予依法論科。
三、核被告所為，係犯刑法第二百七十七條第一項之傷害罪。公訴人認被告所為係犯
    刑法第二百七十一條第二項、第一項之殺人未遂罪，惟告訴人與被告係同胞兄弟
    ，誼屬至親，告訴人及被告雖均陳稱二人平日偶有爭吵，然其等實無深仇大恨，
    被告殆無僅因細故遂萌生殺人犯意之理。且參酌被告雖有右揭犯行，惟並未持續
    追砍告訴人，則被告茍自始即基於殺人之犯意而為，其大可於告訴人受傷後，再
    連續揮刀追砍告訴人，在告訴人於路旁近距離持棍子敲打被告持菜刀之手時，被
    告亦可再舉刀揮砍告訴人，則告訴人焉有不當場斃命之理？又倘被告確有殺人犯
    意，證人丁○○又何能輕易地將被告手持之菜刀取下？復參酌被告僅於右揭時地
    對告訴人揮砍一刀，並未持續揮砍告訴人，且告訴人所受之傷勢為左耳撕裂傷及
    左拇指撕裂傷併肌腱斷裂，所受傷勢非致命部位，傷勢亦無致命之危險，堪認其
    並無殺人之故意，俱如前述，是公訴意旨認應依殺人未遂罪處斷，容有未洽，惟
    起訴事實相同，爰依法變更起訴法條。又被告前因竊盜案件，於八十八年二月十
    一日經本院以八十七年度易字第一七二一號刑事判決判處有期徒刑六月，緩刑三
    年確定，嗣經撤銷緩刑；又於同年十二月八日經本院以八十八年度易字第二八一
    八號刑事判決判處有期徒刑三月確定，以上二案接續執行，於八十九年十月六日
    執行完畢，有臺灣高等法院被告全國前案紀錄表一件附卷足參，其於五年以內再
    犯
    本件最重本刑為有期徒刑以上之罪，為累犯，應依刑法第四十七條規定加重其刑
    。爰審酌被告因細故而起本件傷害之犯罪動機，其犯罪之手段係持菜刀劃傷告訴
    人，情節尚非輕微，及告訴人所受之傷害，與犯罪後尚能坦承部分犯行之態度等
    一切情狀，量處如主文所示之刑，並諭知易科罰金之折算標準，以示懲儆。扣案
    之菜刀一把，雖係被告供犯罪所用之物，然非被告所有，業據被告及證人丁○○
    陳明在卷，爰不為沒收之諭知。
據上論斷，應依刑事訴訟法第二百九十九條第一項前段、第三百條，刑法第二百七十
七條第一項、第四十七條、第四十一條第一項前段，罰金罰鍰提高標準條例第一條前
段、第二條，判決如主文。
本案經檢察官陳舒怡到庭執行職務
中      華      民      國    九十二    年    十一    月      二十五    日
                                    臺灣臺北地方法院刑事第八庭
                                        審判長法  官 吳淑惠
                                              法  官 孫曉青
                                              法  官 張筱琪
右正本證明與原本無異。
如不服本判決，應於判決送達後十日內向本院提出上訴狀。
                                              書記官 潘文賢
中      華      民      國    九十二    年     十一     月    二十七    日
中華民國刑法第二百七十七條
 (普通傷害罪)
傷害人之身體或健康者，處三年以下有期徒刑、拘役或一千元以下罰金。
犯前項之罪因而致人於死者，處無期徒刑或七年以上有期徒刑；致重傷者
，處三年以上十年以下有期徒刑。


司法院資訊處製作；財團法人民間司法改革基金會備份。
